【裁判字號】    92,勞簡上,18
【裁判日期】    921031
【裁判案由】    給付資遣費
【裁判全文】
臺灣臺中地方法院民事判決      九十二年度勞簡上字第一八號
    上  訴  人  丙○○
    被  上訴人  乙○○
    訴訟代理人  甲○○○
右當事人間請求給付資遣費事件，上訴人對於中華民國九十二年四月一日本院沙鹿簡
易庭第一審簡易判決（九十一年度沙勞簡字第一六號），提起上訴，本院於民國九十
二年十月十七日辯論終結，判決如左：
      主      文
原判決除確定部分外，均廢棄。
右開廢棄部分，被上訴人在第一審簡易之訴駁回。
第一審（除確定部分外）及第二審訴訟費用由被上訴人負擔。
      事實及理由
一、被上訴人起訴主張：被上訴人自民國（下同）八十二年七月二十二日起受僱於上
    訴人經營之榮興木器廠工作，惟上訴人於九十一年六月間要求被上訴人至另一工
    廠幫忙，幾天後該工廠工作結束，被上訴人回到上訴人工廠，上訴人竟拒絕被上
    訴人再回到工廠上班，被上訴人只得於九十一年六月三十日離職。上訴人以業務
    緊縮為由，依勞動基準法第十一條第二款解僱原告，但上訴人公司還有在經營，
    只是不讓被上訴人工作；又上訴人任意將被上訴人調往別處工作，違反勞動契約
    ，被上訴人遂依勞動基準法第十四條主張終止勞動契約。被上訴人離職前月薪三
    萬元，爰依勞動基準法第十四條第五項準用同法第十七條之規定請求年資九年之
    資遣費共二十七萬元及預告期間工資一個月三萬元合計三十萬元。
二、上訴人則以：伊並沒有解僱被上訴人，是被上訴人自己不做。上訴人未曾以業務
    緊縮為由將被上訴人解僱；且木器加工業者因業務需要常有互相支援之情形，上
    訴人於被上訴人入廠工作時已對其說明過，被上訴人自己也清楚，九十一年七月
    當時確有因稍微業務緊縮派被上訴人到其他工廠即訴外人李燦桐經營之陸臻企業
    社工作，但這是經被上訴人同意後才派其前往支援，若未經其同意，則被上訴人
    不可能在九十一年七月及八月間二次在李燦桐處工作領取薪水等語資為抗辯。並
    除援用原審之立證方法外，補提(1)、榮興木器廠九十一年七月間至九十二年二月
    間之統一發票十三張。(2)、被上訴人九十一年七、八月間在李燦桐處工作之出勤
    卡二份為證；並聲請訊問證人李燦桐。
三、原判決斟酌兩造主張及攻擊防禦方法之結果，認被上訴人之訴為有一部理由，為
    其一部勝訴之判決，上訴人不服，就不利之部分提起上訴，求為判決：(一)原判決
    不利於上訴人之部分廢棄；(二)被上訴人在第一審之訴駁回。被上訴人則聲明：求
    為判決駁回其上訴。
四、法院之判斷：
(一)、被上訴人主張其自八十二年七月二十二日起受僱於上訴人，薪資採按月計算等情
   ，為兩造所不爭執，自堪信為真實。
(二)、惟就被上訴人主張終止勞動契約部分，被上訴人主張上訴人以業務緊縮為由，依
    勞動基準法第十一條第二款解僱原告，但上訴人公司還有在經營，只是不讓被上
    訴人工作；又上訴人任意將被上訴人調往別處工作，違反勞動契約，被上訴人爰
    依勞動基準法第十四條主張終止勞動契約。上訴人否認之，並抗辯略以：上訴人
    未曾以業務緊縮為由將被上訴人解僱；且木器加工業者因業務需要常有互相支援
    之情形，上訴人於被上訴人入廠工作時已對其說明過，被上訴人自己也清楚，九
    十一年七月當時確有因稍微業務緊縮派被上訴人到其他工廠即訴外人李燦桐經營
    之陸臻企業社工作，但這是經被上訴人同意後才派其前往支援，到目前為止隨時
    歡迎被上訴人回來工作等語。是本件關鍵之爭點乃在於兩造之勞動契約是否已合
    法終止？
(三)、經查：
  1.被上訴人主張上訴人依勞動基準法第十一條第二款以業務緊縮為由終止勞動契約
    ，然此為上訴人所否認。按當事人主張有利於己之事實者，就其事實有舉證之責
    任，民事訴訟法第二百七十七條定有明文。查被上訴人起訴稱上訴人經營之榮興
    木器廠業已解散，然榮興木器廠並未解散，且至九十二年二月間仍正常營運，此
    有上訴人提出之榮興木器廠九十一年七月間至九十二年二月間之統一發票十三張
    為證，足認被上訴人此部分之陳述與事實尚有不符；又上訴人抗辯稱：伊並沒有
    解僱被上訴人，九十一年七、八月間只是經被上訴人同意借調至同業李燦桐處支
    援而已，在那邊支援結束後，曾向被上訴人表示二、三天材料來後再來工作，伊
    並未拒絕被上訴人回來繼續工作等語。此部分核與證人李燦桐於本院九十二年六
    月十九日調查時到庭證稱：九十一年六月間的時候，因為我的工廠工作量比較多
    ，而上訴人那邊比較沒有那麼忙，所以我就向上訴人表示是否可以借一些員工來
    幫忙，上訴人那時就告訴我員工的電話，要我自己跟他們聯絡，所以我就自己跟
    被上訴人聯絡，被上訴人當時是有答應要來我的工廠，七月到八月間都有來幫忙
    ，那時我們講好他來幫忙的期間，薪水是由我這邊來付的．．．當初我們是約定
    說，我工作上有需要的時候，可以請被上訴人來幫忙，但是並不是說被上訴人就
    調到我的工廠工作，我是認為他應該還是受僱於上訴人，被上訴人出勤情形如我
    提供給上訴人之出勤卡，被上訴人並不是六月來工作等語大致相符。又由上訴人
    提出之上開出勤卡所載，被上訴人在李燦桐處出勤期間係七月及八月二段期間，
    可證被上訴人主張上訴人是於九十一年六月底解僱被上訴人一節應不可採。再被
    上訴人主張其於李燦桐處工作結束欲回上訴人處工作上訴人竟以業務緊縮之原因
    對其終止契約，並舉其兄即張德隆為證，然查證人張德隆於原審九十二年二月二
    十七日言詞辯論時到庭係證稱：當時被上訴人到我家要我打電話給上訴人，上訴
    人說現在沒有工作讓被上訴人做等語；而被上訴人於九十二年八月五日本院言詞
    辯論時並陳稱：「當時在電話裡上訴人說現在沒有工作，我們這邊是要求讓我們
    作幾天夠付勞保就好，上訴人說沒工作給我們作之後，也都沒有表示那要怎麼辦
    ？」，則依證人及被上訴人之陳述以觀，當時上訴人僅告知被上訴人目前沒有工
    作可做，惟並未明示或默示表示對被上訴人終止勞動契約，且被上訴人復未能證
    明上訴人有何言語或舉動表明欲終止兩造間之勞動契約，是本件尚不能證明上訴
    人已對被上訴人終止勞動契約。
  2.再被上訴人主張上訴人任意將被上訴人調往別處工作，違反勞動契約，被上訴人
    爰依勞動基準法第十四條主張終止勞動契約。此部分亦為上訴人所否認，並以前
    情抗辯。查本件被上訴人主張上訴人於九十一年六月間片面要求被上訴人至其他
    工廠工作，並提出九十一年九月六日臺中縣勞資關係協會處理勞資爭議協議協調
    會會議紀錄為證，而依勞資關係協會處理勞資協調會議紀錄所載，上訴人於協調
    中雖陳稱「因大環境的改變，業務緊縮，才會請張員（即被上訴人）與另一位員
    工至其他公司任職，但張員拒絕」等語。然依上揭證人李燦桐於本院九十二年六
    月十九日準備程序時到庭之證詞以觀，參以上訴人提出之被上訴人於九十一年七
    、八月間在李燦桐處工作之出勤卡二份及被上訴人自陳確實有在證人李燦桐處領
    到薪水乙情，足認上訴人抗辯稱：九十一年七月當時確有因稍微業務緊縮派被上
    訴人到其他工廠即訴外人李燦桐經營之陸臻企業社工作，但這是經被上訴人同意
    後才派其前往支援，否則被上訴人不可能到李燦桐處工作二個月，並支領薪水等
    語應屬可信，是此部分尚難認上訴人已有違反勞動契約或勞工法令，致有損害勞
    工權益之虞者之情事。
  3.且按「有左列情形之一者，勞工得不經預告終止契約：．．．六、雇主違反勞動
    契約或勞工法令，致有損害勞工權益之虞者。勞工依前項第一款、第六款規定終
    止契約者，應自知悉其情形之日起，三十日內為之。」勞動基準法第十四條第一
    項第六款、第二項定有明文，本件被上訴人並未說明其於上訴人要求其至李燦桐
    處工作時，究於何時向上訴人表示終止契約之意思表示？而其遲至原審九十二年
    三月十三日言詞辯論時才主張其「是依勞動基準法第十一條及第十四條主張被告
    以業務緊縮解僱我及把我調到別處工作違反勞動契約」而為終止契約之意思表示
    ，顯已逾勞動基準法第十四條第二項明定之為終止契約表示之「三十日期間」，
    尚難謂其已合法終止勞動契約。是本件被上訴人主張依勞動基準法第十四條第五
    項準用同法第十七條請求給付相關資遣費亦屬無據。
五、綜上所述，本件兩造之勞動契約並未合法終止，被上訴人起訴主張上訴人以業務
    緊縮為由，依勞動基準法第十一條第二款解僱被上訴人；又上訴人任意將被上訴
    人調往別處工作，違反勞動契約，被上訴人遂依勞動基準法第十四條主張終止勞
    動契約，爰依勞動基準法第十四條第五項準用同法第十七條之規定請求年資九年
    之資遣費共二十七萬元及預告期間工資一個月三萬元合計三十萬元乙節，即屬無
    據，而無理由。原審未察，遽認被上訴人業已依勞動基準法第十四條第一項第六
    款合法終止勞動契約，而判命上訴人應給付被上訴人新台幣二十二萬五千元及自
    九十一年十一月十四日起至清償之日止按年息百分之五計算之利息，尚有未洽，
    上訴意旨執以指摘原判決此部分不當，求予廢棄原判決不利於上訴人之部分，並
    駁回被上訴人在第一審之訴，為有理由。爰由本院將原判決此部分予以廢棄改判
    如主文第二項之所示。
七、本件事證已臻明確，兩造其餘攻擊防禦方法，核與本件判決結果無影響，爰不逐
    一論述，附此明。
八、據上論結，本件上訴為有理由，依民事訴訟法第四百三十六條之一第三項、第四
    百五十條、第七十八條，判決如主文。
中      華      民      國    九十二    年      十      月    三十一    日
                                   臺灣臺中地方法院民事第三庭
~B審判長法  官  張瑞蘭
~B      法  官  張國華
~B      法  官  洪堯讚
右正本證明與原本無異
本件不得上訴
中      華      民      國    九十二    年      十      月    三十一    日
~B      法院書記官


司法院資訊處製作；財團法人民間司法改革基金會備份。
